臺灣高等法院臺中分院民事判決
111年度上易字第348號
上  訴  人  林峻堂

訴訟代理人  宋易軒律師
上  訴  人  黃秝楹

訴訟代理人  陳乃慈律師
複 代理 人  彭英翔律師
被 上訴 人  楊雅筑
訴訟代理人  黃永吉律師
複 代理 人  黃珮茹律師
上列當事人間損害賠償事件，上訴人對於中華民國111年4月27日
臺灣臺中地方法院110年度訴字第3206號第一審判決，提起上訴
，本院於111年11月8日言詞辯論終結，判決如下：
    主  文
一、原判決關於命上訴人連帶給付逾新臺幣20萬元本息部分及該
    部分假執行之宣告，暨除確定部分外訴訟費用之裁判均廢棄
    。
二、上開廢棄部分，被上訴人於第一審之訴及假執行之聲請均駁
    回。
三、其餘上訴駁回。
四、第一審（除確定部分外）、第二審訴訟費用，由上訴人連帶
    負擔2/3，餘由被上訴人負擔。
    事實及理由
壹、被上訴人主張：上訴人乙○○（下逕以姓名稱之）明知上訴人
    甲○○（下逕以姓名稱之，與乙○○合稱上訴人）為伊之配偶，
    竟於民國110年10月28日凌晨，在甲○○承租供與伊及子女同
    住之臺中市○○區○○街00巷0號0樓之0（下稱系爭住處）客房
    內，同床共眠並發生性行為，且在此之前，上訴人亦多次以
    LINE訊息互傳愛慕之意。上訴人上開婚外情行為已共同侵害
    伊之配偶身分法益，且情節重大。爰依民法第184條第1項、
    第185條第1項、第195條第1項、第3項規定，求為命上訴人
    連帶給付伊新臺幣（下同）30萬元，及加計法定遲延利息之
    判決（原審駁回被上訴人請求70萬元本息部分，未據上訴，
    而未繫屬本院，不另贅述）。
貳、上訴人部分：
一、甲○○則以：伊否認有於110年10月28日與乙○○發生性行為。
    乙○○於當日攜同幼子至伊家中，欲與伊子女玩耍，因兩家本
    即熟識，伊遂請乙○○自便，嗣伊在客房休息，因太累不小心
    睡著，不知之後發生何事。待伊醒來時，發現被上訴人站在
    客房門口，而乙○○與其子及伊睡在同一張床上。伊與乙○○雖
    睡於同一張床上，但2人間保持相當之距離。至被上訴人所
    提自伊手機所翻拍伊與乙○○間LINE對話訊息（下稱系爭訊息
    ）與110年10月28日錄影光碟（錄影拍攝時間為當日上午3時
    23分許，下稱系爭光碟）暨翻拍照片（下稱系爭照片，與系
    爭光碟下合稱系爭光碟暨照片），均屬不法竊錄取得，並無
    證據能力，且伊與乙○○間之私人對話紀錄內容，屬言論自由
    之範疇，難認屬侵權行為。伊與乙○○並無共同侵害被上訴人
    之配偶身分法益情事等語，資為抗辯。
二、乙○○則以：伊於110年10月28日凌晨，因要洗澡乃請甲○○幫
    忙看顧伊之幼子。伊洗完澡後，甲○○與伊幼子均在系爭住處
    客房床上睡著了，伊當時無法叫醒甲○○，亦無法抱伊幼子去
    其他房間睡覺，一時貪圖方便，在伊之幼子旁暫睡休息。伊
    與同在一床睡覺之甲○○間隔有相當距離，伊與甲○○亦無發生
    性行為。至系爭訊息係被上訴人偷拍取得，屬不法取證，並
    無證據能力。況系爭訊息之對話內容均係甲○○對伊開玩笑之
    言語，伊並未對甲○○回應有關情感之言語，自不得以甲○○片
    面所為玩笑言語，即認伊有與甲○○共同侵害被上訴人之配偶
    身分法益行為等語，資為抗辯。
參、原審判命上訴人連帶給付30萬元本息，上訴人不服，提起上
    訴，上訴聲明為：一、原判決不利於上訴人部分廢棄。二、
    上開廢棄部分，被上訴人於第一審之訴及假執行之聲請均駁
    回（見本院卷第229、230頁）。被上訴人答辯聲明為：上訴
    駁回。　
肆、兩造不爭執事項（見本院卷第114頁）：
一、乙○○於110年10月28日有穿著上衣，與未著上衣之甲○○在系
    爭住處客房內；當時該客房並無上鎖。　
二、被上訴人所提系爭光碟暨照片（見原審卷第37、39、123、1
    25頁）係於上開時地所拍攝。　　
三、如被上訴人請求有理由，法定遲延利息之起算日為111年1月
    30日（見原審卷第105頁）。　　
伍、本院得心證之理由：
一、系爭光碟暨照片與系爭訊息，均有證據能力：
  ㈠按民事訴訟法對於證據能力並未設有規定，關於涉及侵害隱
    私權所取得之證據是否具有證據能力，應綜合考量誠信原則
    、憲法上基本權之保障、發現真實與促進訴訟之必要性等因
    素，衡量當事人取得證據之目的與手段、所欲保護之法益與
    所侵害法益之輕重，如認符合比例原則，則所取得之證據具
    有證據能力（參最高法院109年度台上字第1326號民事判決
    ）。
  ㈡查系爭光碟係被上訴人在其與甲○○及子女同住之系爭住處客
    房門口所拍攝，且拍攝當時該客房並未上鎖等情，已為兩造
    不爭執。被上訴人既有權居住系爭住處並得使用該客房，而
    其拍攝系爭光碟時，該客房並未上鎖，自難認其在該客房門
    口拍攝系爭光碟，係屬不法取證；又系爭光碟既非屬不法取
    證，自系爭光碟所翻拍之系爭照片，自亦非屬不法取證。故
    系爭光碟暨照片應有證據能力。另系爭訊息係被上訴人因甲
    ○○之前曾有外遇情形，其對甲○○產生不信任感，為去除疑慮
    ，乃利用甲○○使用手機尚未上鎖前之機會翻拍所取得等情，
    為被上訴人所陳（見原審卷第115頁）。甲○○固爭執被上訴
    人係以破解其手機密碼方式，翻拍取得系爭訊息云云（見原
    審卷第91頁），惟甲○○就此所辯，並未提出相關事證供本院
    審酌。復徵以被上訴人與甲○○既為配偶關係，且同住在系爭
    住處，自然會有諸多機會可利用甲○○使用手機尚未上鎖之際
    ，翻拍取得系爭訊息，堪認被上訴人此部分所述尚與常情無
    悖，應非虛構，故甲○○就此所辯，核非可取。準此，本院經
    審酌系爭訊息之取得導因於被上訴人為求證其懷疑甲○○是否
    有外遇，此攸關其與甲○○配偶關係之圓滿，實難認其取得系
    爭訊息之目的有所不當，且亦無證據證明其係以破解甲○○手
    機密碼方式，翻拍取得系爭訊息。故其取得系爭訊息之手段
    與所欲保護之配偶身分法益間，並無輕重失衡致不符比例原
    則。復綜合考量誠信原則、憲法上基本權之保障、發現真實
    與促進訴訟之必要性等一切因素，應認系爭訊息具有證據能
    力。
二、被上訴人主張上訴人共同侵害伊之配偶身分法益，且情節重
    大，應有理由：
　㈠被上訴人主張：上訴人有於上開時地，同床共眠，及多次以L
    INE訊息互傳愛慕之意等婚外情行為之事實，固為上訴人所
    否認，並各以前詞置辯。惟查：
　　1.觀諸附於原審卷第25至35頁之系爭訊息內容：「乙○○：阿
      你小孩勒...你一個人住三房，不會太大嗎？...甲○○：小
      孩給她。...妳可以來一起住啊...　乙○○：阿你現在住的
      勒。甲○○：退掉，我會另外找地方給她住...乙○○：阿李
      孟宗勒，我還以為你找三房是要跟李孟宗一起住，吃醋！
      ...去約會吧你。甲○○：靠腰喔，跟男生約什麼會。妳早
      點睡吧！晚安【愛心貼圖】妳...乙○○：我真的覺得你對
      話要刪除。甲○○：？乙○○：我們對話要記得刪除，不然你
      老婆看到就慘了。甲○○：不會，我手機她不敢動。乙○○：
      你確定？還是習慣刪除吧。甲○○：確定，她上次動我手機
      就被我罵了...甲○○：我問說妳喜歡我嗎？...沒妳陪，睡
      不著。乙○○：放屁！我昨天也沒有陪你，我們都各自睡。
      並就「甲○○：我問說妳喜歡我嗎？」之訊息，回應「感覺
      不到，就算了」。甲○○就「乙○○：放屁！我昨天也沒有陪
      你，我們都各自睡」之訊息，回應「至少昨天有抱一下啊
      」；就「乙○○：感覺不到，就算了」之訊息，回應「妳沒
      說我會知道嗎？」...甲○○：我要睡覺了，晚安【愛心貼
      圖】妳。」足見上訴人間確有多次互傳愛慕之意，該等訊
      息對話內容顯已超過一般男女正常交往應有之分際。再綜
      參及比對上述上訴人間對話之上、下文內容，堪認乙○○所
      辯其回應「我們對話要記得刪除」，係因其見甲○○經常對
      其開玩笑、亂說話，深怕被上訴人看見該開玩笑言語會產
      生誤會，始請甲○○把對話刪除，並非承認上訴人有秘密戀
      情云云（見本院卷第85頁），顯與上述系爭訊息所示之上
      訴人有互傳愛慕之意等情，不相符合，自非可採。
　　2.次查，細觀系爭照片（見原審卷第123、125頁）所示，堪
      認甲○○於110年10月28日上午3時23分許，上身赤祼、下身
      著內褲，與著上衣、下身僅著內褲之乙○○同睡在系爭住處
      客房內同一張床上。乙○○躺睡於床上中間，其左側為其幼
      子，其右側為甲○○。另該客房內桌上置有乙○○之內褲一條
      與其他雜物，地板上另有衣物。
　　3.甲○○雖辯稱當日係乙○○攜同幼子至系爭住處，要與其子女
      玩耍，嗣其在客房休息因太累而不小心睡著，並不知睡著
      之後所發生之事云云。惟其當日並非在其平日所睡之主臥
      室內休息，且明知該客房當日係提供乙○○與幼子使用，若
      非上訴人雙方已有愛慕之意，其又豈會毫無顧忌地將上衣
      及外褲脫去，而僅著內褲在該客房內休息？足見此甲○○上
      開所辯，應屬脫責之詞，難予採信。另乙○○辯稱：其當時
      係貪圖方便在幼子旁暫睡休息，而與間隔相當距離之甲○○
      在同一床睡覺。又其平日在自己的房間內，為求輕鬆僅穿
      著上衣與內褲，亦會在自己的房間內之桌上放置內褲云云
      。惟系爭照片所翻拍之地點並非乙○○自己平日居住之房間
      ，而係被上訴人與甲○○及子女同住系爭住處之客房，且以
      其大學畢業之智識及已有相當工作經驗（見本院卷第116
      頁），若非上訴人已相互愛慕，並進而為不當交往，發生
      婚外情，其應無可能會在該床上已睡有赤祼上身、僅著內
      褲之甲○○之情狀下，仍僅著上衣，下身脫去外褲或外裙、
      僅著內褲，與之同睡一床，且堂而皇之地將其另一件內褲
      任意丟置在該客房桌上。足認乙○○上開所辯，要屬缷責之
      詞，核非可取。
　　4.甲○○復辯稱：上訴人間上述多次互傳愛慕之意，屬其言論
      自由之範疇，難認屬侵權行為云云。惟查與性有關言論之
      表現或資訊之流通，固受憲法第11條對言論自由之保障，
      惟憲法對該言論自由之保障並非絕對，應依其性質設不同
      之保護範疇及限制之準則。故立法者得在符合比例原則下
      ，以法律明確規定對之予以適當之限制（司法院釋字第61
      7號解釋參照）。因婚姻受憲法之保障（司法院釋字第791
      、748、554號解釋參照），立法者乃將侵害配偶之身分法
      益且情節重大之行為，以民法第195條第3項明定為民事侵
      權行為之類型。此規定之目的為保護受憲法保障之婚姻所
      採用之民事賠償手段與該目的之達成間，具有實質關聯且
      手段適當，並無違反比例原則。準此，自不得認以言論方
      式為侵害配偶之身分法益且情節重大之行為，並非屬侵權
      行為。甲○○就此所辯，應非可取。
　㈡另被上訴人主張上訴人有於110年10月28日發生性行為一節，
    已為上訴人所否認。本院經綜參被上訴人所提上開事證暨兩
    造所為辯論意旨後，認被上訴人就此部分事實並未盡舉證之
    責，依舉證責任分配法則，自難認其此部分主張為可採。
　㈢按因故意或過失，不法侵害他人之權利者，負損害賠償責任
    。故意以背於善良風俗之方法，加損害於他人者亦同；又數
    人共同不法侵害他人之權利者，連帶負損害賠償責任；另不
    法侵害他人之身體、健康、名譽、自由、信用、隱私、貞操
    ，或不法侵害其他人格法益而情節重大者，被害人雖非財產
    上之損害，亦得請求賠償相當之金額；前二項規定，於不法
    侵害他人基於父、母、子、女或配偶關係之身分法益而情節
    重大者，準用之，民法第184條第1項、第185條第1項前段、
    第195條第1項前段、第3項分別定有明文。如前所述，上訴
    人不僅有多次以LINE訊息互相傳達愛慕之意，復於上開時地
    ，在甲○○僅著內褲，乙○○僅著上衣與內褲之情狀下，同睡一
    床，其等所為應已逾越一般正常男女交往之分際，而有不當
    交往之婚外情行為，核屬共同侵害被上訴人之配偶身分法益
    ，且情節重大。從而，被上訴人依侵權行為之法律關係，請
    求上訴人負連帶賠償責任，應屬有據。
三、被上訴人請求上訴人連帶賠償之慰藉金應以20萬元為適當：
　㈠慰藉金之賠償須以人格權遭遇侵害，使精神上受有痛苦為必
    要，其核給之標準應斟酌雙方身分資力與加害程度，及其他
    各種情形（參最高法院51年度台上字第223號民事判決）。
　㈡被上訴人為82年出生，與78年出生之甲○○於105年3月22日結
    婚，婚後育有三名未成年子女，現婚姻關係存續中，惟已有
    離婚事件繫屬於原法院（見本院卷第115頁）；另乙○○為80
    年出生，亦為有配偶之人，且育有未成年子女（見原審卷第
    19、59、73頁所附戶籍謄本、個人基本資料查詢結果及系爭
    照片）。甲○○陳稱其為大學畢業，從事物流業，每月收入約
    4至5萬元，名下有汽、機車各1部，無不動產與存款，負債
    約20萬元等語；乙○○陳稱其為大學畢業，從事物流業，每月
    收入約2至3萬元。名下有汽、機車各1部，無不動產與存款
    ，負債約40萬元等語；被上訴人陳稱其為大學畢業，從事市
    場攤販，每月收入約3萬元，名下有汽車1部，機車2部，無
    不動產與存款，負債約40萬元等語（見本院卷第116頁）。
    另甲○○109年度、108年度所得給付總額分為930,057元、740
    ,747元；被上訴人109年度、108年度所得給付總額分為0元
    、14,449元（見原審卷第161頁所附稅務電子閘門財產所得
    調件明細表）。本院經綜合審酌上述之兩造身分、地位、經
    濟資力，與上訴人所為上開侵權行為情節之輕重等一切情狀
    後，認被上訴人得向上訴人請求連帶賠償之慰藉金應以20萬
    元為適當。
四、綜上所述，被上訴人依民法第184條第1項、第185條第1項前
    段、第195條第1項前段、第3項規定，請求上訴人連帶給付2
    0萬元，及自111年1月30日起至清償日止，按週年利率百分
    之5計算之利息部分，為有理由，應予准許。其逾此範圍之
    請求，則為無理由，應予駁回。原審就上開不應准許部分，
    判命上訴人連帶給付，自有未洽。上訴意旨就此部分指摘原
    判決不當，求予廢棄改判，為有理由，爰由本院改判如主文
    第2項所示。至於上開應准許部分，於法並無違誤。上訴意
    旨就此部分指摘原判決不當，求予廢棄改判，為無理由，應
    予駁回。
五、本件事證已臻明確，兩造其餘之攻擊或防禦方法及所用之證
    據，經本院斟酌後，認為均不足以影響本判決之結果，爰不
    逐一論列，併此敘明。
陸、據上論結，本件上訴為一部有理由，一部無理由，判決如主
    文。
中　　華　　民　　國　　111 　年　　11　　月　　22　　日
                 民事第七庭   審判長法　官  吳美蒼
                                    法　官  張國華
                                    法　官  唐敏寶
正本係照原本作成。
不得上訴。
                                    書記官  劉恒宏
　　　　　　　　　　　　　　　　　　
中　　華　　民　　國　　111 　年　　11　　月　　22　　日